臺灣臺中地方法院交通事件裁定　　　　95年度交聲字第1260號
原處分機關　交通部公路總局臺中區監理所臺中市監理站
聲明異議人
即受處分人　甲○○
上列受處分人因違反道路交通管理處罰條例案件，對於交通部公
路總局臺中區監理所臺中市監理站於民國九十五年十二月十三日
所為之處分（裁監稽違字第裁六一─ＧＣ0000000號裁決
書），聲明異議，本院裁定如下：
    主  文
原處分關於罰鍰新臺幣肆萬伍仟元部分撤銷。
前項撤銷部分，不罰。
其餘異議駁回。
    理  由
一、原處分機關略以：異議人甲○○騎乘ＫＹＪ－９９８號重機
    車，於民國（下同）九十五年四月六日十七時五十一分，在
    臺中市○○路與文心路口處，因「酒後駕駛重機車，經測試
    吐氣，酒測值達一‧一一毫克」之違規。遭臺中市警察局交
    通警察隊直屬分隊以中市警交字第ＧＣ0000000號違
    反道路交通管理事件通知單舉發。甲○○騎乘ＫＹＪ－９９
    ８號重機車，於前揭時間、地點違規，係違反道路交通管理
    處罰條例第三十五條第一項第一款，本站於九十五年十二月
    十三日以裁監稽違字第裁六一─ＧＣ0000000號裁決
    書，裁處罰鍰新臺幣四萬五千元整，並吊扣機車駕駛執照十
    二個月，逾期則依處罰主文規定處分。經異議人於同日持緩
    起訴資料至站簽收上揭裁決書同時遞狀異議等語。
二、聲明異議意旨略以：本次酒駕違規已由檢察官為緩起訴處分
    ，異議人並已於九十五年十二月十二日捐款五萬元予臺灣兒
    童暨家庭扶助基金會，請求一事不二罰，爰聲明異議等語。
三、按汽車（包括機器腳踏車）駕駛人飲用酒類或其他類似物後
    其吐氣所含酒精濃度超過每公升○．二五毫克或血液中酒精
    濃度超過百分之○．○五以上者，不得駕車，道路交通安全
    規則第一百十四條第二款定有明文。又汽車駕駛人，駕駛汽
    車經測試檢定有酒精濃度超過規定標準者，處新臺幣一萬五
    千以上六萬元以下罰鍰，並當場移置保管其車輛及吊扣其駕
    駛執照一年，道路交通管理處罰條例第三十五條第一項第一
    款亦有明定。次按行政罰法第二十六條之立法理由觀之，「
    一行為同時觸犯刑事法律及違反行政法上義務規定時，由於
    刑罰與行政罰同屬對不法行為之制裁，而刑罰之懲罰作用較
    強，故依刑事法律處罰，即足資警惕時，實無為一事二罰再
    處行政罰之必要。且刑事法律處罰，由法院依法定程序為之
    ，較符合正當法律程序，應予優先適用。但罰鍰以外之沒入
    或其他種類行政罰，因兼具維護公共秩序之作用，為達行政
    目的，行政機關仍得併與裁處。」故在處罰目的相同且處罰
    方式相同時，若依刑事法律處罰，即足資警惕時，實無為一
    事二罰再處行政罰之必要。又刑事訴訟法第二百五十三條之
    二規定，命被告為金錢給付、勞務給付及處遇措施的部分，
    應得被告之同意（因涉及被告之人身自由及財產的拘束，且
    產生未經裁判即終局處理案件之實質效果，自應考慮被告之
    意願）。至於命被告為金錢給付部分，並得為民事強制執行
    名義。無論檢察官課以被告以上何種負擔，由於這些負擔雖
    然不是「刑罰」，但性質上可以說是實質的制裁，並且也造
    成被告權利的影響。故本件檢察官所為對於行為人之緩起訴
    處分，已產生實質刑罰之效果，而非不起訴處分甚明。而道
    路交通管理處罰條例第三十五條所規定之裁處含有罰鍰與吊
    扣駕照之處分，二者分屬行政罰法法理中之裁罰含有對於過
    去違反義務行為處罰之秩序罰，以及對於預防將來再犯危險
    之管制罰；而前者對於過去義務違反而為秩序罰之目的與刑
    事制裁所欲達到保護交通安全之目的相同，二者既為相同之
    目的，則處以較重之刑事制裁已足，無重複處罰之必要。故
    本件對於性質相同之金錢裁罰，已依懲罰作用較強之刑事法
    律制裁後，即無再依行政法為相同處罰之理，合先敘明。
四、經查：受處分人於九十五年四月六日十七時五十一分許，駕
    駛車牌號碼ＫＹＪ－９９８號重機車，在臺中市○○路與文
    心路口處，因「酒後駕駛重機車，經測試吐氣，酒測值達一
    ‧一一毫克」違規，經臺中市警察局交通警察隊直屬分隊以
    中市警交字第ＧＣ0000000號違反道路交通管理事件
    通知單，依違反道路交通管理處罰條例第三十五條第一項第
    一款當場舉發，此有該舉發違反道路交通管理事件通知單一
    紙附卷可稽，是受處分人上開行為事實，應堪認定。從而，
    經原處分機關交通部公路總局臺中區監理所臺中市監理站於
    九十五年十二月十三日依違反道路交通管理處罰條例第三十
    五條第一項第一款、道路交通管理事件統一裁罰基準及處理
    細則第四十三條、第四十四條及第六十七條之規定，以裁監
    稽違字第裁六一─ＧＣ0000000號號裁決書裁處受處
    分人罰鍰四萬五千元整，並吊扣駕駛執照十二個月，原無違
    誤。惟查，受處分人上開於九十五年四月六日酒醉駕車之同
    一事實，業經員警以違背安全駕駛罪嫌移送檢察官偵辦，並
    經檢察官以九十五年度速偵字第一五○四號緩起訴處分書於
    九十五年四月七日為緩起訴處分後職權送再議。嗣受處分人
    於九十五年十二月十二日由受處分人以匯款方式，向財團法
    人臺灣兒童暨家庭扶助基金會家扶基金會臺中縣分事務所（
    臺中縣家扶中心）繳納，此有受處分人提出之緩起訴處分金
    收據影本、匯款委託書影本各一紙在卷可稽。該等公益捐款
    雖非刑罰，惟具有代替罰金之性質，受處分人之酒後駕車行
    為既係在行政罰法生效施行後，自有該法一事不二罰原則之
    適用。故受處分人上述酒後駕車違規之情事，除其行為應處
    以其他種類行政罰即吊扣駕駛執照十二個月部分，依行政罰
    法第二十六條第一項但書，亦得裁處之外；其違反行政法上
    義務而受罰鍰四萬五千元部分，依行政罰法第二十六條第一
    項前段規定，應依刑事法律處罰之，不再依上揭道路交通管
    理處罰條例之規定裁罰。綜上，原處分機關交通部公路總局
    臺中區監理所臺中市監理站上開罰鍰之行政裁罰，即有未洽
    ，故就此部分之原處分應予撤銷，並為不罰之諭知，而受處
    分人就此部分之異議，為有理由。至於原處分機關上開吊扣
    駕駛執照十二個月之行政裁罰，依上開道路交通管理處罰條
    例等規定及行政罰第二十六條第一項但書之規定，則核無不
    當，而受處分人此部分異議，自屬無理由，應予駁回。
五、據上論斷，應依道路交通管理處罰條例第八十七條第二項、
    道路交通案件處理辦法第十九條、第二十條之規定，裁定如
    主文。
中　　華　　民　　國　　96　　年　　1 　　月　　4　　日
                            交通法庭  法　官　林念祖
以上正本證明與原本無異。
如不服本裁定應於送達後五日內向本院提出抗告狀。
 　　                                 書記官  謝明倫
中　　華　　民　　國　　96　　年　　1　　 月　　4　　日
